臺灣屏東地方法院民事判決　　　　　　　　94年度訴字第34號
原　　　告　戊○○○
訴訟代理人　邱芬凌律師
複 代 理人　湯瑞科律師
訴訟代理人　丁○○
被　　　告　丙○○
訴訟代理人　乙○○
　　　　　　甲○○
上列當事人間請求侵權行為損害賠償事件，本院於民國94年9 月
21日言詞辯論終結，判決如下：
    主      文
被告應給付原告新台幣伍拾陸萬捌仟零拾玖元，及自民國九十
三年十月十四日起至清償日止，按週年利率百分之五計算之利息
。
原告其餘之訴駁回。
訴訟費用由被告負擔百分之十七，餘由原告負擔。
本判決原告勝訴部分，於其以新台幣壹拾玖萬元供擔保後，得假
執行；但被告如於執行標的物拍定、變賣前，以新台幣伍拾陸萬
捌仟零拾玖元為原告預供擔保，得免為假執行。
原告其餘假執行之聲請駁回。
    事實及理由
一、原告主張：被告於民國92年11月5 日下午2 時30分許，駕駛
    車牌號碼WN-9861 號自用小客車，沿屏東縣枋寮鄉○○村○
    ○路由西往東行駛，途經該道路與同村文明路無號誌之交岔
    路口，應注意並能注意車前狀況，竟疏未注意，即逕行穿越
    該交岔路口，適伊騎乘車牌號碼QA6-366 號機車，沿文明路
    由北往南而至，兩車因而相撞，致伊人車倒地，受有右股骨
    下段開放粉碎性骨折之傷害，刑事部分，被告業經判處有期
    徒刑3 月，如易科罰金，以銀元300 元折算1 日確定。伊依
    侵權行為之法律關係，得向被告請求賠償醫療費用新台幣（
    下同）99,372元、交通費用165,300 元、購買醫療用品費用
    14,334元、看護費用1,680,000元、工作損失3,899,462元、
    減少勞動能力之損失1,888,502 元及慰撫金2,000,000 元，
    合計0000000 元，縱依過失相抵法則減輕賠償金額，被告至
    少亦應賠償伊3,411,250 元等情，並聲明：(一)被告應給付原
    告3,411,250 元，及自起訴狀繕本送達翌日起至清償日止，
    按週年利率百分之5 計算之利息。(二)原告願供擔保，請准宣
    告假執行。
二、被告則以：兩造於於前述時間，各自直行至無號誌且未劃分
    幹、支線之交岔路口，原告為左方車，依規定應暫停讓伊車
    先行，原告違反此一規定，對於本件損害之發生與有過失，
    其過失比例至少在6 成以上，應據以減輕伊之賠償金額。又
    原告請求賠償之金額，醫療費用超過69,172元及交通費用超
    過74,700元部分，均屬乏據，應予剔除；看護費用及工作損
    失部分，應以每月20,000元及15,840元計算，為期1 年9 月
    ，各為420,000 元及332,640 元，較為合理；減少勞動能力
    之損失部分，伊同意算至原告年滿65歲之日，但應以每月15
    ,8 40 元為基準，依原告減少勞動之程度，計算其損失之金
    額；慰撫金部分，原告請求200 萬元，尚嫌過高，應以20萬
    元為相當。再原告已領取強制汽車責任保險之保險金150,77
    6 元，亦應予以扣除等語，資為抗辯，並聲明：(一)原告之訴
    及假執行之聲請均駁回。(二)如受不利之判決，被告願供擔保
    請准宣告免為假執行。
三、經查：被告於92年11月5 日下午2 時30分許，駕駛車牌號碼
    WN-9861 號自用小客車，沿屏東縣枋寮鄉○○村○○路由西
    往東行駛，途經該道路與同村光明路無號誌之交岔路口時，
    適原告騎乘車牌號碼QA6-366 號機車，沿文明路由北往南而
    至，兩車遂相撞肇事，致原告受有右股骨下段開放粉碎性骨
    折之傷害。刑事部分，被告業經本院交通法庭以93年度交簡
    字第689 號判處有期徒刑3 月，如易科罰金，以銀元3 百元
    折算1 日，並經本院合議庭以94年度交簡上字第6 號駁回檢
    察官之上訴，而告確定各事實，為兩造所不爭原，並有診斷
    證明書及醫療費用收據等件在卷可稽，復經本院調閱刑案偵
    、審卷宗全部查明無誤，堪信為實在。
四、按汽車、機車或其他非依軌道行駛之動力車輛，在使用中加
    損害於他人者，駕駛人應賠償因此所生之損害。但於防止損
    害之發生，已盡相當之注意者，不在此限。民法第191 條之
    2 定有明文。又不法侵害他人之身體或健康者，對於被害人
    因此喪失或減少勞動能力，或增加生活上之需要時，應負損
    害賠償責任。不法侵害他人之身體或健康者，被害人雖非財
    產上之損害，亦得請求賠償相當之金額。民法第193 條第1
    項、第195 條第1 項亦有明文。如前所述，被告駕駛自用小
    客車（汽車），在使用中與原告騎乘之機車相撞肇事，致原
    告受有右股骨下段開放粉碎性骨折之傷害，而加損害於原告
    ，且被告自認有過失，顯然不能證明其於防止損害之發生已
    盡相當之注意，則原告依前揭侵權行為之法律關係，請求被
    告賠償損害，於法洵屬有據。
五、兩造之爭點為：1.本件損害之發生原告是否與有過失？暨其
    過失比例為何？2.原告得向被告請求賠償之各項金額究為若
    干？茲分別論述如下：
  (一)按汽車指在道路上不依軌道或電力架線而以原動機行駛之車
    輛（包括機器腳踏車）。汽車行駛時，駕駛人應注意車前狀
    況及兩車併行之間隔，並隨時採取必要之安全措施。汽車行
    至無號誌之交岔路口，未劃分幹、支線或同為幹線道或支線
    道者，如同為直行車，左方車應暫停讓右方車先行。道路交
    通安全規則第2 條第1 項第2 款、第94條第3 項及第102 條
    第1 項第2 款定有明文。查本件肇事地點為無號誌之交岔路
    口，文明路寬27.7至28.1公尺，臨海路寬26.7至28.2公尺，
    並未劃分幹、支線，有警製道路交通事故現場圖及道路交通
    事故調查報告表(一)、(二)附於刑事卷內可憑。原告沿文明路由
    北往南行駛，被告沿臨海路由西往東行駛，原告所騎機車為
    被告所駕自用小客車之左方車，原告未暫停讓被告之車先行
    ，有違道路交通安全規則第102 條第1 項第2 項之規定。被
    告未注意車前狀況，以採取必要之安全措施，則違反同規則
    第94條第3 項之規定。兩相比較，原告違規情節較重，應為
    肇事主因，被告違規情節較輕，則為肇事次因。又除前述違
    規之外，被告並不能證明原告另有其它違規之行為，本院因
    認原告之過失比例為百分之60，相對而言，被告之過失比例
    即為百分之40。
  (二)原告請求被告賠償醫療費用99,372元、交通費用165,300 元
    、購買醫療用品費用14,334元、看護費用1,680,000 元、工
    作損失3,899,462 元、減少勞動能力之損失1,888,502 元及
    撫金2,000,000元，茲逐項審核如下：
  (1)醫療費用部分：原告請求之醫療費用在69,172元範圍內，為
    被告所不爭執，又經本院向枋寮醫院函查結果，原告下肢骨
    折已癒合，生活起居應可自理，物理或復健治療，亦可暫停
    ，體內金屬骨板則無需再次取出，有該醫院94年8 月9 日枋
    醫字第59號及94年9 月5 日枋醫字第063 號函在卷可稽（見
    本院卷第155 、164 頁），準此，原告應無需再支出將來醫
    療費用，其請求超過69,172 元部分，自應予以剔除。
  (2)交通費用部分：原告請求之交通費用在74,700元範圍內，為
    被告所不爭執，且如上所述，原告已無需為往返醫院接受治
    療而支出交通費用，則其請求超過74,700元部分，亦應予以
    剔除。
  (3)購買醫療用品費用部分：原告主張因購買醫療用品而支出14
    ,334 元 ，業據其提出免用統一發票收據、估價單及統一發
    票共9 紙為證，並為被告所不爭執，此部分原告之請求，應
    予准許。
  (4)看護費用部分：依前述枋寮醫院函推算，原告不能工作及需
    要看護之期間為1 年9 月，為兩造所不爭執（見本院卷第16
    8 頁）。又本件原告係由親屬看護，現實上雖無看護費用之
    支出，惟被告對於原告得請求賠償看護費用，亦不爭執。然
    稽之目前僱用外籍看護工，每月工資15,840元，連同膳宿費
    用，每月不過2 萬元，原告主張按每月6 萬元之標準計算看
    護費用尚嫌偏高，被告抗辯應以每月2 萬元為計算標準，應
    屬可採。從而原告得請求之看護費用即為420,000 元，超過
    部分，應予剔除。
  (5)工作損失部分：原告因本件不法侵害而不能工作之期間為1
    年9 月，已據前述。又原告主張其經營超商，每年收入1,67
    1,198 元，固據其提出營利事業所得稅核定通知書1 件為證
    ，惟查營利事業所得之計算，以其本年度收入總額減除各項
    成本費用、損失及稅捐後之純益額為所得額，所得稅法第24
    條第1 項定有明文。本件依原告提出之營利事業所得稅核定
    通知書，其所得額為66,900元，而非減除成本費用、損失及
    稅捐前之營業收入淨額1,671,198 元，此外，原告復不能證
    明其收入高出基本工資每月15,840元，則被告辯稱應以每月
    15,840元計算原告之工作損失等語，亦屬可採。依此，原告
    1 年9 月不能工作之損失為332,640 元，超過部分，原告之
    請求應予剔除。
  (6)減少勞動能力部分：原告出生於35年1 月2 日，有其年籍資
    料在卷可憑（見93年度發查字第344 號卷第26頁所附汽車駕
    駛執照），此部分被告同意原告所主張算至100 年1 月2 日
    原告年滿65歲之日，則扣除自92年11月5 日起1 年9 月原告
    不能工作之期間，計算原告減少勞動能力之損失，其期間應
    自94年8 月5 日起至100 年1 月2 日止共5 年5 月（未滿1
    月部分以1 月計）。又依前述，原告每月之收入為15,840元
    ，即每年190,080 元，而原告因不件不法侵害以致殘廢，其
    殘廢等級為第13級，有勞工保險局核定通知書在卷可考，依
    各殘廢等級喪失或減少勞動能力比率表，其減少勞動能力之
    程度為23.07%，原告主張其減少2 成勞動能力，自屬可採。
    依此，原告每年減少勞動能力之損失為38,016元，則依霍夫
    曼計算法扣除中間利息後，原告一次得請求之金額為186,19
    1 元【其計算式為：（38016 ×4.56437）＋ （38016 ×5/
    12×0.8）， 未滿1 元部分4 捨5 入，下同】。超過部分，
    原告之請求，亦應予以剔除。
  (7)慰撫金部分：原告因本件不法侵害受有前述傷勢，傷勢不輕
    ，不論在身體或精神上均必感受相當之痛苦，其請求被告賠
    償慰撫金，於法自無不合。查原告為初中畢業學歷，以經營
    超商為業，名下有4 棟房屋及多筆土地，被告為基層警察人
    員，名下並無任何不動產，資力遠不及原告之事實，經兩造
    陳明在卷，並有其等之財產歸屬資料清單在卷可稽，本院斟
    酌前述兩造之身分、地位及經濟能力等一切情狀，認原告請
    求被告賠償慰撫金200 萬元，尚屬過高，應以70萬元為相當
    。
  (8)以上應准許之金額合計1,797,037 元。按損害之發生或擴大
    ，被害人與有過失者，法院得減輕賠償金額，或免除之，民
    法第217 條第1 項定有明文。查本件損害之發生，原告與有
    過失，其過失比例為百分之60，已據前述，爰據以減輕被告
    之賠償金額百分之60，即減為718,815 元。又原告已領取強
    制汽車責任保險之保險金150,776 元，有國泰世紀產物保險
    股份有限公司高雄分公司函在卷可憑（見本院卷第142 頁）
    ，依強制汽車責任保險法第32條規定，被告賠償之金額應扣
    除該一金額，則被告應賠償原告之金額，應再減為568,039
    元。
六、綜上所述，原告依侵權行為之法律關係，請求被告給付3,41
    1,250 元，及自起訴狀繕本送達翌日（即93年10月14日）起
    至清償日，按週年利率百分之5 計算之利息，於如主文第1
    項所示範圍內，為有理由，應予准許。逾此範圍，非有理由
    ，應予駁回。又兩造各陳明願供擔保，請准宣告假執行或免
    為假執行，於原告勝訴部分，經核均無不合，爰分別酌定相
    當之擔保金額，併准許之。至原告敗訴部分，其假執行之聲
    請已失所附麗，應駁回之。
七、據上論結，本件原告之訴為一部有理由，一部無理由，依民
    事訴訟法第79條、第390 條第2 項、第392 條第2 項、第3
    項，判決如主文。
中　　華　　民　　國　　94　　年　　9 　　月　　30　　日
                  民事第二庭    法　官　春生
正本係照原本作成。
如對判決上訴，須於判決送達後20日內向本院提出上訴狀，其未
表明上訴理由者，應於提出上訴後20日內向本院補提理由書狀（
均須按他造當事人之人數附繕本）。
                                書記官　洪榮華
中　　華　　民　　國　　94　　年　　9 　　月　　30　　日
